【裁判字號】    99,交聲,889
【裁判日期】    990531
【裁判案由】    交管條例聲異
【裁判全文】
臺灣板橋地方法院交通法庭裁定        99年度交聲字第889 號
原處分機關  交通部公路總局臺北區監理所板橋監理站
異  議  人
即受處分人  甲○○
上列異議人因不服原處分機關於民國99年3 月19日所為板監裁字
第裁41-C00000000號違反道路交通管理事件裁決書，聲明異議，
本院裁定如下：
    主  文
原處分撤銷。
甲○○汽車駕駛人拒絕接受酒精濃度測試之檢定，處新臺幣陸萬
元罰鍰並吊銷其駕駛執照，三年內不得考領駕駛執照。
    理  由
一、異議意旨略以：
（一）民國99年1 月31日凌晨4 時許，異議人於永和市○○路55
      號3 樓住宅之1 樓大門處，有管區兩名員警來詢，並要求
      異議人接受酒測，異議人告稱「機車停妥於十餘公尺外停
      車格內，未騎車未違規，何須酒測？」雙方爭論未果，異
      議人即入內上樓；事後，警方將停車格內機車拖吊，並以
      拒絕接受酒測移辦，異議人於99年2 月9 日向板橋監理站
      陳述，該站移請永和分局查處俊，並裁決。
（二）民國99年1 月31日14時許，異議人發現機車不見，向拖吊
      場查詢，始知機車被拖吊，乃向該里永貞里里長李瓊瑤女
      士陳述，李里長親赴秀朗派出所關切，該所請李里長查看
      事發當時巷道監錄影帶，企圖指認異議人酒駕事証，唯監
      錄影帶模糊，無法有效辨識異議人有酒駕情事；另該所再
      將案發時員警蒐證錄影帶播放，請李里長查看，唯該內容
      係員警與異議人於該住宅大門處爭論，未發現異議人有酒
      駕或員警於永亨路51號處攔查之現場實証，足證事實與員
      警舉發內容不符，事後該所告知李里長已將異議人以拒測
      移辦，上情李里長可為憑證。
（三）異議人於99年2 月9 日，向板橋監理站遞送陳情書，內容
      略以「事發當時，機車停放於永亨路51號路邊停車格內，
      人在永亨路55號大門處，人車相距十餘公尺，未駕車未違
      規等」，該站函請永和分局查處，然該分局竟以舉發員警
      陳述內容（舉發員警聲稱：異議人駕駛機車行經永亨路5l
      號前，經攔查疑有喝酒等情）函覆監理站以為裁決依據，
      既無深入查明亦無其他具體事證，僅以員警憑空指認即裁
      決酒駕拒測，又與事實不符，實難令人信服。
（四）異議人於99年2 月4 日及2 月5 日先後接獲台北縣政府警
      察局拖吊通知書及永和分局通知函告稱：違規停車及酒駕
      違規被當場栘置代管等，實違反常理，一般違規停車拖吊
      均以粉筆於現地標明並拍照存證：若酒駕被攔檢，拒絕酒
      測現場則實施強制行為扣人扣車，送警辦理，當事人均應
      知悉車輛被吊扣，何須公函通知，顯見該局將異議人停放
      於停車格內之機車拖吊，係違法行為，亦證明異議人未如
      舉發員警所稱有酒駕經攔檢之事實行為。
（五）依大法官第五三五號解釋：要求警方不能隨機無理由臨檢
      ，須以有相當理由足認其行為已構成或將發生危害為要件
      ；另台北市議會第79卷21期98年lO月29日議會決議案「已
      到家或已到目的地者，沒有即將危害的問題，警察在此時
      ，主張臨檢酒測，顯然有違人權及隱私權」等，故異議人
      事發當時已在其住宅處樓下，且無駕駛行為，當可拒絕員
      警酒測，且綜上所述，舉發員警無具體事証可茲證明其舉
      發之事實，永和分局僅憑舉發員警口述資料即函覆板橋監
      理站裁罰異議人，與事實不符，實無法令人信服，為此爰
      依法聲請異議，請求撤銷原處分云云。
二、按汽車（指在道路上以原動機行駛之車輛，包括機器腳踏車
    ）駕駛人拒絕接受酒精濃度測試之檢定者，處新臺幣6 萬元
    罰鍰，並當場移置保管該汽車及吊銷該駕駛執照；汽車駕駛
    人曾依同條例第35條第4 項前段規定吊銷駕駛執照者，3 年
    內不得考領駕駛執照，道路交通管理處罰條例第35條第4 項
    前段、第67條第2 項前段分別定有明文。
三、經查：
（一）異議人於民國（下同）99年1 月31日凌晨3 時40分許，騎
      乘FVD-716 號重型機車，行經臺北縣永和市○○路51號前
      ，因有「拒絕接受酒精濃度測試之檢定」之違規事實為警
      掣單舉發等情，有臺北縣政府警察局北縣警交字第C00000
      000 號舉發通知單影本、板監裁字第裁41-C00000000號違
      反道路交通管理事件裁決書各1 紙在卷可稽。
（二）異議人固不否認其當時確有飲酒，惟以前揭情詞置辯，然
      本件舉發經過業經原處分機關即臺北縣政府警察局永和分
      局函覆以：「本案異議人於99年1 月31日3 時40分許，駕
      駛FVD-716 號重型機車，行經臺北縣永和市○○路51號前
      ，經執行交通稽查員警攔查，發現異議人疑有飲酒駕車之
      情形，乃於告知相關作業程序，請異議人配合實施酒精測
      試，惟異議人均拒絕配合，員警乃依違反道路交通管理處
      罰條例第35條第4 項規定（拒絕酒精濃度測試）舉發，依
      違規事實舉發並無不當」等語，此有該分局99年3 月3 日
      北縣警永交字第0990006661號函及舉發當日將異議人攔停
      後對異議人實施酒測全程經過情形之錄影光碟在卷可稽，
      而錄影光碟中可見「舉發之員警多次告知異議人施測程序
      及方法，復告知異議人拒絕酒測之嚴重後果，惟異議人卻
      表示『沒關係啊，我無所謂』，並辯稱『我在我家樓下，
      我為什麼要讓你們測？』，嗣警員向其表示係一路尾隨異
      議人機車而至，確有目睹異議人騎乘機車，且異議人之機
      車排氣管仍是熱的，詎異議人回稱『那是你自己摸的啊』
      ，並以粗話回應稱『去他媽的，你講那什麼屁話？』，雙
      方僵持約1 個小時後，異議人仍拒絕酒測，警員不得已乃
      掣單舉發，並向異議人表示『車子要扣噢，要推回派出所
      噢』，異議人回應稱『那你們的事情啦，沒關係啊』」等
      情明確。
（三）按警察對於已發生危害或依客觀合理判斷易生危害之交通
      工具，得予以攔停並採行下列措施：一、要求駕駛人或乘
      客出示相關證件或查證其身分。二、檢查引擎、車身號碼
      或其他足資識別之特徵。三、要求駕駛人接受酒精濃度測
      試之檢定，警察職權行使法第8 條定有明文。本案異議人
      既遭員警發覺其有酒後騎車之事實，不問其係遭到員警攔
      停，抑係於停車後始遭員警追上盤查，依法均應接受酒精
      濃度測試之檢定，其無故拒絕接受酒精濃度測試之檢定，
      當已符合道路交通管理處罰條例第35條第4 項前段之違規
      要件。
（四）至異議人援引台北市議會第79卷21期98年lO月29日議會決
      議案，認「已到家或已到目的地者，沒有即將危害的問題
      ，警察在此時，主張臨檢酒測，顯然有違人權及隱私權」
      ，而認應撤銷原處分云云。惟按法官依據法律獨立審判，
      憲法第80條載有明文。各機關依其職掌就有關法規為釋示
      之行政命令或議會決議案，法官於審判案件時，固可予以
      引用，但仍得依據法律，表示適當之不同見解，並不受其
      拘束，司法院大法官會議解釋釋字第216 號解釋意旨可資
      參照。是異議人所提前開台北市議會決議內容，既與本院
      前揭見解不同，本院並不受其拘束，附此敘明。
（五）綜上，原處分機關援引道路交通管理處罰條例第35條第4
      項、第67條第2 項（處分機關漏引第67條第2 項，茲補正
      之）及違反道路交通管理事件統一裁罰基準及處理細則第
      43條等規定裁罰受處分人罰鍰60,000元，吊銷駕駛執照3
      年之處罰（詳細裁罰內容見附件裁決書影本），於法並無
      違誤，惟有關裁處受處分人接受道路安全講習部分，因道
      路交通管理處罰條例第24條第1 項係規定「汽車駕駛人，
      有下列情形之一者，應接受道路交通安全講習：一、違規
      肇事受吊扣駕駛執照處分。二、有第三十五條第一項規定
      之情形。三、有第四十三條規定之情形。四、有第五十四
      條規定之情形。五、依第六十三條第三項前段規定受吊扣
      駕駛執照處分。六、其他違反本條例之行為，經該管公路
      主管機關基於轄區交通管理之必要，公告應接受講習。」
      本件受處分人違規事實係拒絕接受酒精濃度測試檢定，該
      當處罰條項為道路交通管理處罰條例第35條第4 項，並非
      同條第1 項，而本件原處分機關就該管公路主管機關是否
      曾公告訓令拒絕接受酒精濃度測試檢定者應接受道路交通
      安全講習，並未舉證釋明之，本院查尋相關法令及公告亦
      未見此公告事項，是以原處分機關裁罰受處分人應接受道
      路交通安全講習，尚有未洽，受處分人聲明異議所為指摘
      雖無理由，但原處分機關之裁決處分既有上述瑕疵，自應
      撤銷，爰由本院依道路交通管理處罰條例第35條第4 項、
      67條第2 項，違反道路交通管理事件統一裁罰基準及處理
      細則第43條等規定，裁處受處分人如主文第二項所示處罰
      ，以資適法。
據上論斷，應依道路交通案件處理辦法第20條，裁定如主文。
中    華    民    國    99    年    5     月    31    日
                    交通法庭  法  官  徐子涵
上列正本證明與原本無異。
如不服本裁定，應於裁定送達後五日內敘明抗告理由，向本院提
出抗告狀。
                              書記官  張桐嘉
中    華    民    國    99    年    5     月    31    日

司法院資訊處製作；財團法人民間司法改革基金會備份。
